【裁判字號】    95,交上易,146
【裁判日期】    950628
【裁判案由】    公共危險等
【裁判全文】
臺灣高等法院刑事判決               95年度交上易字第146號
上  訴  人  臺灣板橋地方法院檢察署檢察官
被      告  甲○○
上列上訴人因被告公共危險等案件，不服台灣板橋地方法院95年
度交易字第103號，中華民國95年4月28日第一審判決（起訴案號
：台灣板橋地方法院檢察署94年度偵字第20211號），提起上訴
，本院判決如下：
    主    文
原判決關於公共危險部分撤銷。
甲○○服用酒類，不能安全駕駛動力交通工具而駕駛，處有期徒
刑月，如易科罰金，以佰元折算壹日。
其他上訴駁回。
撤銷改判部分所處之刑與上訴駁回所處之有期徒刑肆月，應執行
有期徒刑陸月，如易科罰金，以佰元折算壹日。
    事  實
一、甲○○明知服用酒類不能安全駕駛動力交通工具者，不得駕
    駛，亦明知其於民國（下同）94年7月5日凌晨1時許，在臺
    北縣三重巿正義北路黃金歲月KTV內，與友人一同飲用洋酒
    ，已達酒醉不能安全駕駛動力交通工具之程度，猶在飲酒結
    束後，騎乘車牌號碼SE2－566號輕機車搭載乙○○，前往臺
    北縣三重巿自強路與民生街口附近之海產店用餐，惟該店營
    業時間已過，甲○○遂於同日上午5時25分許，騎乘上揭機
    車搭載乙○○欲沿自強路由西往東朝往正義北路方向行駛返
    家，原應注意駕駛人駕駛汽車，應遵守道路交通標誌、標線
    、號誌之指示；而當時天候晴，晨間有暮光，路面乾燥亦無
    缺陷及障礙物，視距良好，並無不能注意之情事，竟因酒醉
    意識不清，逆向沿自強路行駛欲斜向穿越雙黃分向線至對向
    車道朝正義北路方向行駛，適曾傳森（業經檢察官為不起訴
    處分）駕駛車牌號碼5961－EH號自小客車沿自強路往重陽路
    方向（順向）行駛，甲○○騎乘之輕機車車頭因而撞及曾傳
    森駕駛之自小客車左前方保險桿，甲○○及乙○○均人車倒
    地，除甲○○本身受有額頭及下巴撕裂傷、右側肱骨近端骨
    折、右邊骨盆骨折等傷害外，乙○○亦受有顏面骨骨折（眼
    眶骨）、頭部外傷併腦挫傷、臉部裂傷（3公分乘1公分乘2
    公分、2公分乘0.5公分乘0.5公分、2.5公分乘1公分乘1.5公
    分）、右手右腳多處擦傷及裂傷等傷害。甲○○肇事後，於
    有偵查犯罪職限之公務員查知其為肇事者前，主動向到場處
    理交通事故之警員承認其為肇事者而自首並接受裁判，復經
    警將甲○○、乙○○均送馬偕紀念醫院救治，馬偕紀念醫院
    對甲○○抽血檢測血液酒精濃度，檢測值達253.9mg／dL，
    換算為呼氣酒精濃度值達1.27mg／L，始查獲上情。
二、案經乙○○訴由臺北縣政府警察局三重分局報請臺灣板橋地
    方法院檢察署檢察官偵查起訴。
    理    由
一、經查：
(一)被告甲○○對於其在前述時間及地點與友人一同飲用洋酒後
    ，猶騎乘車牌號碼SE2－566號輕機車搭載告訴人乙○○逆向
    欲穿越雙黃分向線至對向車道返家，卻與曾傳森駕駛之車牌
    號碼5961－EH號自小客車對撞，導致告訴人受有顏面骨骨折
    （眼眶骨）、頭部外傷併腦挫傷、臉部裂傷（3公分乘1公分
    乘2公分、2公分乘0.5公分乘0.5公分、2.5公分乘1公分乘1.
    5公分）、右手右腳多處擦傷及裂傷等傷害，嗣經警將被告
    送醫救治並抽血檢測血液酒精濃度，檢測值為253.9mg／dL
    ，換算為呼氣酒精濃度值為1.27mg／L等事實，迭於警詢、
    偵查中及原法院審理時供承無訛（見94年度偵字第20211號
    卷第17至18頁、第62頁、原審95年4月18日審判筆錄），並
    經告訴代理人丙○○於警詢及偵查中指訴明確（見同上偵查
    卷第25頁），且據證人曾傳森於警詢時證述車禍發生經過等
    情綦詳（見同上偵查卷第22頁），復有道路交通事故現場圖
    、道路交通事故調查報告表（一）、（二）、馬偕紀念醫院
    血液檢測單影本、臺北縣政府警察局舉發違反道路交通管理
    事件通知單影本各1件、臺北縣政府警察局三重交通分隊道
    路交通事故談話紀錄表3紙、馬偕紀念醫院（淡水院區）診
    斷證明書2份以及事故現場暨車損照片18幀附卷可稽（見同
    上偵查卷第28至42頁、第44頁、第47頁、第49至50頁），是
    被告騎乘機車搭載告訴人，並與曾傳森駕駛之自小客車發生
    對撞，因而造成告訴人受傷等事實，堪屬無疑。
(二)按汽車駕駛人飲用酒類後所含酒精濃度超過每公升0.25毫克
    或血液中酒精濃度超過百分之0.05以上者，不得駕車；又駕
    駛人駕駛汽車，應遵守道路交通標誌、標變、號誌之指示，
    道路交通安全規則第114條第2款以及第90條前段分別定有明
    文。次按刑法第185條之3規定所謂「不能安全駕駛」，係抽
    象危險犯，雖不以發生具體危險為必要，但駕駛人之呼氣酒
    精濃度已達每公升0.55毫克以上者，肇事率為一般正常人之
    10倍，應認為已達不能安全駕車之標準，此經法務部88年5
    月18日（88）法檢字第001669號函函釋明確。而本件交通事
    故發生當時天候晴，晨間有暮光，路面乾燥亦無缺陷及障礙
    物，視距良好，此有前述道路交通事故調查報告表及事故現
    場照片在卷為憑，被告並無不能注意之情事，竟於飲用酒類
    後，在意識不清、判斷及反應能力下降而達不能安全駕駛動
    力交通工具之情況下，貿然騎乘機車搭載告訴人，違規逆向
    行駛欲穿越雙黃分向線至對向車道，因而與由曾傳森駕駛並
    順向行駛之自小客車發生對撞，其就本件車禍之發生自有過
    失，且為被告供認不諱（見同上偵查卷第17至18頁、原法院
    95年4月18日準備程序筆錄），又本件交通事故經送臺灣省
    臺北縣區車輛行車事故鑑定委員會鑑定結果，認被告酒精濃
    度超過規定標準，駕駛機車逆向斜穿道路，為肇事原因，有
    該會94年9月14日北縣鑑字第941109號鑑定意見書影本1件存
    卷供參（見同上偵查卷第4至5頁），亦同此認定。再者，被
    告之過失行為與告訴人所受之傷害間具有相當之因果關係。
(三)綜上，本案事證明確，被告犯行堪以認定，應予依法論罪科
    刑。
二、核被告所為，係犯刑法第185條之3之服用酒類不能安全駕駛
    動力交通工具而駕駛罪及同法第284條第1項之過失傷害罪。
    被告酒醉駕車，因而致人受傷，就其過失傷害部分，應依道
    路交通管理處罰條例第86條第1項規定加重其刑。被告於肇
    事後，在有偵查犯罪職限之公務員查知其為犯人前，主動向
    接獲報案前至事故現場處理之臺北縣政府警察局交通警察隊
    三重分隊警員李榮峰自首而接受裁判，有該隊道路交通事故
    肇事人是否自首情形紀錄表影本1件存卷可查（見同上偵查
    卷第45頁），其所犯過失傷害罪部分，應依刑法第62條前段
    規定減輕其刑，並依同法第71條第1項規定先加後減之。
三、原審就被告過失傷害部分，以被告罪證明確，引用道路交通
    管理處罰條例第86條第1項，刑法第284條第1項、第62條前
    段，罰金罰鍰提高標準條例第1條前段、第2條，並審酌被告
    犯罪之動機、目的、手段、所生危害及犯後自首但未與被害
    人達成民事上和解等一切情狀，量處有期徒刑4月，並諭知
    易科罰金之折算標準，認事用法，核無不合，量刑亦屬適當
    ，檢察官上訴意旨指原判決量刑偏輕云云，非有理由，應予
    駁回。
四、原審就被告公共危險部分予以論罪科刑，原非無見。惟查，
    被告服用酒類，其酒精濃度值達1.27mg／L，因而意識不清
    ，且逆向行駛，情節非輕，原判決僅量處拘役50日，顯屬偏
    輕，自有未合，檢察官上訴意旨執以指摘原判決不當，為有
    理由，自應由本院將此部分予以撤銷改判，爰審酌被告無犯
    罪前科，有本院被告前案紀錄表1件在卷足憑，其明知酒精
    成分對人之意識能力具有不良影響，超量飲酒後將導致對於
    周遭事務之辨識及反應能力較平常薄弱，倘騎乘機車搭載告
    訴人行駛於道路上，將對自身暨乘客及一般往來公眾造成高
    度危險，仍於服用酒類不能安全駕駛之情形下，貿然騎乘機
    車逆向行駛於一般道路上，因而肇致本件車禍事故之發生，
    除嚴重危害行車安全外，更導致告訴人受有顏面、頭部及4
    肢均受有嚴重傷害，兼衡其犯罪動機、目的、手段以及犯罪
    後雖坦承犯行，卻未與告訴人達成和解並賠償損失，告訴人
    明知被告係酒後駕駛竟仍冒險搭乘其機車等一切情狀，量處
    如主文第2項所示之刑，並諭知易科罰金之折算標準，且與
    上訴駁回部分所處之刑，定其應執行刑為有期徒刑6月，如
    易科罰金，以300元折算1日。
據上論斷，應依刑事訴訟法第369條第1項前段、第368條、第364
條、第299條第1項前段，刑法第185條之3、第41條第1項、第51
條第5款，罰金罰鍰提高標準條例第1條前段、第2條，判決如主
文。
本案經檢察官黃柏齡到庭執行職務。
中    華    民    國    95    年    6     月    28    日
                  刑事第二十庭審判長法  官  尤豐彥
                                    法  官  魏新國
                                    法  官  張明松
以上正本證明與原本無異。
不得上訴。
                                    書記官  柯月英
中    華    民    國    95    年    6     月    29    日
附錄本案論罪科刑法條全文：
中華民國刑法第185條之3
服用毒品、麻醉藥品、酒類或其他相類之物，不能安全駕駛動力
交通工具而駕駛者，處1年以下有期徒刑、拘役或3萬元以下罰金
。


司法院資訊處製作；財團法人民間司法改革基金會備份。
